【裁判字號】    92,交上易,498
【裁判日期】    920806
【裁判案由】    過失傷害
【裁判全文】
臺灣高等法院臺南分院刑事判決            九十二年度交上易字第四九八號    Ｇ
      上  訴  人
      即  被  告  甲  ○  ○
右上訴人即被告因過失傷害案件，不服臺灣臺南地方法院九十一年度交易字第一二五
號中華民國九十二年四月二十四日第一審判決（起訴案號：臺灣臺南地方法院檢察署
九十一年度偵字第一三四五號），提起上訴，本院判決如左：
      主      文
上訴駁回。
甲○○緩刑貳年。
      事      實
一、甲○○於民國（下同）九十年十二月四日上午七時二十分許，駕駛車號ＵＮ─７
    １６３號自用小客車，沿台南市立棒球場旁之無名巷道由南往北方向行駛，行經
    該巷道與台南市○○路○段之交岔路口時，本應注意汽車行駛時，駕駛人應注意
    車前狀況，並隨時採取必要之安全措施及行車起步前應顯示方向燈，注意前後左
    右有無車輛行人，並應讓行進中之車輛行人優先通行，而依當時情形，客觀上又
    無不能注意之情事，其能注意竟疏未注意該處為交岔路口，可能會有車輛橫向駛
    來之車前狀況，且未注意左方有無來車即由停等狀態貿然起駛，適乙○○無照騎
    駛車號ＶＥＣ—１１７號輕型機車，沿健康路一段之人行道上由西向東行駛而來
    ，乙○○本應注意其並未考領機車駕照不得行駛上路，且機器腳踏車不得在人行
    道行駛，而依當時情形，客觀上亦無不能注意之情事，其能注意竟疏未注意而沿
    人行道上行駛欲通過上開交岔路口，致甲○○見狀煞避不及，其小客車左前車頭
    保險桿遂與乙○○之機車右前輪發生擦撞，造成乙○○人車倒地，受有外傷性顱
    內出血及蜘蛛膜下腔出血、右鎖骨骨折、右足（起訴書誤植為左足）撕裂傷之傷
    害。車禍事故發生後，台南市警察局交通隊員警黃隆武據報到場處理，在警員尚
    不知何人為肇事車輛之駕駛人前，甲○○主動表示其為駕駛人並自首犯行，接受
    裁判。
二、案經甲○○自首暨乙○○訴由台南市警察局第六分局報請臺灣台南地方法院檢察
    署檢察官偵查起訴。
      理      由
一、右揭事實，業據上訴人即被告甲○○（下稱被告）坦承與告訴人乙○○發生擦撞
    車禍之過失行為，並致告訴人乙○○受傷之事實不諱，核與告訴人乙○○於警、
    偵訊及原審審訊時到庭指訴之情節相符，復有道路交通事故調查報告表、國立成
    功大學醫學院附設醫院診斷證明書各一紙、道路交通事故現場蒐證照片十二幀在
    卷可資佐證（見警訊卷第三頁至第七頁）。事證已明。
二、惟按行車起步前應顯示方向燈，注意前後左右有無車輛行人，並應讓行進中之車
    輛行人優先通行；汽車行駛時，駕駛人應注意車前狀況，並隨時採取必要之安全
    措施；機器腳踏車不得在人行道行駛，道路交通安全規則第八十九條第一項第六
    款、第九十四條三項、第九十九條第一項第四款分別定有明文。查被告有經正常
    程序考領駕照，為有駕駛經驗之人，理應對上開交通安全規則知悉甚稔，而告訴
    人乙○○既要行駛機車上路，對於上開交通安全規則亦應知悉，俱為其等應注意
    之事項，而肇事當時係天候晴朗、日間自然光線、雙線道、柏油路面、標線清晰
    、有快慢車道劃分、正常號誌交岔路口、路面乾燥無缺陷、無障礙物、限速五十
    公里，有前開道路交通事故調查報告表載明可考，據此判斷，足見依當時狀況被
    告及告訴人客觀上均無不能注意之情狀。是被告甲○○應注意能注意竟疏未注意
    該處為交岔路口，可能會有車輛橫向駛來之車前狀況，未注意左方有無來車即由
    停等狀態貿然起駛，而告訴人乙○○亦應注意且能注意其未考領駕照不得行車上
    路而仍無照騎車，且騎駛機車行經上開交岔路口，亦疏未注意而沿人行道行駛，
    致與被告所駕駛之上開自小客車發生擦撞而人車倒地並因而受傷肇事，被告及乙
    ○○自有違前開規定之注意義務，其二人均顯有過失。又本件車禍經送臺灣省台
    南區車輛行車事故鑑定委員會及財團法人成大研究發展基金會鑑定結果，均認定
    被告及告訴人均為肇事原因，另成大研究發展基金會亦認定，本件車禍若考慮告
    訴人乙○○無照因素，則肇事責任分配比例為乙○○百分之七十、甲○○百分之
    三十，再考慮被害人未依法戴安全帽因素，被害人應負責百分之八十五責任，被
    告應負責之比例為百分之十五，有前開委員會南鑑字第九一０三四四號鑑定意見
    書及財團法人成大研究發展基金會九十二年二月二十七日（９２）成大研基建字
    第０３２６號函檢送之鑑定意見書各一份在卷可憑（見原審卷第三六頁、第七三
    頁），是被告前開所辯，要係避就卸責之詞，不足採信。而告訴人乙○○雖與有
    過失，然本件車禍被告既有過失，被告之過失罪責自仍不能因此解免。又被告之
    過失行為與告訴人乙○○所受上開傷害之間，顯有相當因果關係，亦無疑義。從
    而，本件事證已臻明確，被告之過失傷害犯行，洵堪認定。
三、核被告甲○○所為，係犯刑法第二百八十四條第一項前段之過失傷害罪。又其肇
    事後未被有偵查權之公務員或機關發覺其為犯嫌前，留在事故現場向到場處理之
    警員自承犯行，進而接受裁判，此業據被告供明在卷可按，並經證人即本件車禍
    現場處理員警黃隆武到庭陳證無訛（見原審卷第八七頁），被告行為合乎自首之
    要件，應依刑法第六十二條前段減輕其刑。
四、原審以被告事證已臻明確，因予適用刑法第二百八十四條第一項前段、第六十二
    條前段、第四十一條第一項前段，罰金罰鍰提高標準條第一條前段、第二條，審
    酌被告犯罪之品行、應負過失責任之程度、造成告訴人乙○○所生危害、及犯罪
    後態度等一切情狀，量處拘役拾日，並諭知易科罰金之折算標準，以資懲儆。核
    其認事用法俱無不合，量刑亦稱妥適。被告上訴意旨，指摘原判決量刑過重不當
    ，請求撤銷原判決，並無可取，為無理由，應予駁回。末查被告並無前科，未曾
    受有期徒刑以上刑之宣告，此有本院被告全國前案紀錄表暨臺灣臺南地方法院檢
    察署刑案資料查註紀錄表可據，本件被告嗣已與被害人達成調解，賠償被害人損
    害，有原審臺南簡易庭之調解筆錄附於本院卷可稽，經此偵審程序及科刑之宣告
    後，當知所警惕，而無再犯之虞，本院因認前開所宣告之刑，以暫不執行為適當
    ，併予宣告緩刑二年，以啟自新。
據上論結，應依刑事訴訟法第三百六十八條、刑法第七十四條第一款，判決如主文。
本案經檢察官羅清溪到庭執行職務。
中    華    民    國      九十二      年      八      月      六        日
                                  臺灣高等法院臺南分院刑事第二庭
                                      審判長法官  黃    崑    宗
                                            法官  葉    居    正
                                            法官  莊    俊    華
右正本證明與原本無異。
不得上訴。
                                      法院書記官  廖    明    娟
中    華    民    國      九十二      年      八      月     十二       日
刑法第二百八十四條：
因過失傷害人者，處六月以下有期徒刑、拘役或五百元以下罰金，致重傷者，處一年
以下有期徒刑、拘役或五百元以下罰金。
從事業務之人，因業務上之過失傷害人者，處一年以下有期徒刑、拘役或一千元以下
罰金，致重傷者，處三年以下有期徒刑、拘役或二千元以下罰金。


司法院資訊處製作；財團法人民間司法改革基金會備份。
